【裁判字號】    89,上訴,1175
【裁判日期】    891221
【裁判案由】    殺人未遂
【裁判全文】
臺灣高等法院高雄分院刑事判決                  八十九年度上訴字第一一七五號
    上  訴  人
    即  被  告  甲○○
    選任辯護人  許清連  律師
                林鴻駿
右上訴人因殺人未遂案件，不服臺灣高雄地方法院八十九年度訴字第一八三號中華
民國八十九年七月二十日第一審判決（起訴案號：臺灣高雄地方法院檢察署八十九年
度偵字第四０一一號），提起上訴，本院判決如左：
      主   文
原判決撤銷。
甲○○共同連續傷害人之身體，處有期徒刑捌月。
      事  實
一、甲○○與友人莊易剛（現役軍人、另移送國防部南部地方軍事法院檢察署偵辦）
    於民國八十九年一月二十二日凌晨一時許，至高雄市苓雅區○○○路一一七號「
    魚仔啤酒屋」飲酒聊天，席間因不滿鄰桌客人乙○○、丁○○、陳志豪等三人之
    喝酒聲太吵，莊易剛乃出言制止，乙○○等三人亦敬酒道歉。嗣於同日凌晨四時
    許，乙○○等三人起身結帳欲離去時，其中一人乃無故出手毆打莊易剛。甲○○
    、莊易剛乃共同基於傷害之概括犯意聯絡，出手毆打乙○○、丁○○、陳志豪，
    旋雙方共五人即相互扭打，甲○○隨即自吧檯拿取水果刀一支，而陳志豪、丁○○及莊易剛等三人亦已互相扭打至門口騎樓處，店內服務人員亦跟隨至門外勸架
    ，甲○○遂持水果刀先割傷乙○○頭部，旋持刀追至門外，割傷丁○○頭部一刀
    ，斯時乙○○跑至門外，欲奪下甲○○手中之水果刀，不料又被甲○○割傷頭部
    及鼻子。乙○○因而受有頭皮兩處裂傷約六公分、顏面裂傷約二公分等多處傷害
    ；丁○○亦受有頭皮裂傷約七公分、顏面裂傷約六公分等處傷害。隨後警方據報
    趕至現場，甲○○聽聞服務人員高喊：「警察來了」，即聞風逃走。
二、案經乙○○、丁○○訴由高雄市政府警察局苓雅分局移送臺灣高雄地方法院檢察
    署檢察官偵查起訴。
      理  由
一、訊據上訴人即被告甲○○對於右揭時地持水果刀先後割傷乙○○、丁○○之事實
    坦承不諱，核與告訴人乙○○、丁○○指訴情節相符，並經目擊證人張靜玉、陳
    志豪於警訊、偵查中及本院調查時證述明確；且告訴人乙○○、丁○○被水果刀
    割傷後，乙○○因而受有頭皮兩處裂傷約六公分、顏面裂傷約二公分等多處傷害
    ，丁○○亦受有頭皮裂傷約七公分、顏面裂傷約六公分等處傷害，亦有高雄醫學
    院附設中和紀念醫院診斷證明書及病歷表各二份在卷可憑，本件事證已臻明確，
    被告犯行應堪認定。
二、核被告甲○○所為，係犯刑法第二百七十七條第一項之傷害罪。被告與莊易剛間
    ，有犯意之聯絡及行為之分擔，為共同丙犯。被告先後傷害之犯行，時間緊接，
    反覆實施，所犯係構成要件相同之罪名，顯係基於概括犯意所為，應依連續犯規
    定以一罪論，並加重其刑。又公訴人認被告上開所為係犯刑法第二百七十一條第
    二項、第一項之殺人未遂罪嫌，惟按殺人與傷害之區別，應以有無殺意為斷，其
    受傷之多寡，及是否為致命部位，有時雖可著藉為認定有無殺意之心證，究不能
    據為絕對標準；又殺人罪須有使被害人喪失生命之故意，始能成立，不以所持是
    否為刀、所加傷害是否在致命部位為標準（最高法院十八年上字第一三０九號判
    例及五十一年台上字第一三一號判決參照）。訊據被告甲○○始終堅決否認有何
    殺人未遂之犯行，辯稱；當時他們三個人衝過來，伊順手拿東西反擊，不知道會
    打到告訴人頭部，伊並無殺害丁○○、乙○○之犯意等語。經查，被告與告訴人
    素不相識，亦無任何宿怨，僅因在啤酒屋飲酒聊天，告訴人聲音太吵而起爭執，
    進而互毆，被告情急之下，始持吧檯上之水果刀傷害告訴人，雙方並無深仇大恨
    ，實難認被告有殺死告訴人之必要，且告訴人丁○○於本院亦證稱：「我的傷勢
    沒有很嚴重」、「甲○○沒有致我於死地的意思」（見本院八十九年十一月二十
    日訊問筆錄）。又告訴人乙○○受有頭皮兩處裂傷約六公分、顏面裂傷約二公分
    ；丁○○亦受有頭皮裂傷約七公分、顏面裂傷約六公分之傷害，二人經送高雄醫
    學院附設中和紀念醫院治療，當時生命跡象穩定，並無生命危險，僅皮肉傷，傷
    口經縫合後隨即出院，有該院八十九年十月二十日（八九）高醫附秘字第二六六
    六號函八十九年十月二十三日（八九）高醫附秘字第二四三三號函附乙○○、丁○○病歷表二份附卷可稽；益見被告下手不重，並無造成告訴人死亡或有致命危
    險之傷勢，顯見被告是時並無殺人犯意，應為傷害故意無訛。公訴人起訴法條，
    尚有未洽，應予變更。
三、原審論處被告甲○○殺人未遂罪刑，固非無見，惟查被告係基於傷害犯意，持水
    果刀割傷告訴人，並無殺人之犯意，如前所述，原審論處被告殺人未遂罪責，自
    有未合。被告上訴意旨，否認有殺人犯意，指摘原判決不當，為有理由，自應由
    本院撤銷改判。茲審酌被告因喝酒與告訴人爭執，即持水果刀傷害告訴人，性情
    暴戾；惟念其犯罪後能坦承犯行，並與告訴人達成和解，有和解書一紙附卷可參
    ，態度良好等一切情狀，爰量處如主文第二項所示之刑，以示懲儆。又水果刀一
    支雖係供本件犯罪所用之物，惟非被告所有，業據被告供明在卷，自不得宣告沒
    收，附此敘明。
據上論結，應依刑事訴訟法第三百六十九條第一項前段、第三百六十四條、第三百條
，第二百九十九條第一項前段、刑法第二十八條、第五十六條、第二百七十七條第一
項，罰金罰鍰提高標準條例第一條前段，判決如主文。
本案經檢察官劉翼謀到庭執行職務。
中    華    民    國        八十九      年     十二     月    二十一    日
                              臺灣高等法院高雄分院刑事第一庭
                                  審判長法官  翁慶珍
                                        法官  李春昌
                                        法官  周賢銳
右丙本證明與原本無異。
檢察官如不服本判決，應於判決送達後十日內向本院提出上訴狀，其未述理由者並
應於提出上訴狀後十日內向本院補提理由書（應附繕本)。
                                      書記官  黃琳群
中    華    民    國        八十九      年     十二     月    二十六    日
附錄：本判決論罪科刑法條：
刑法第二百七十七條第一項：
傷害人之身體或健康者，處三年以下有期徒刑，拘役或一千元以下罰金。
                                                                      Ｈ


司法院資訊處製作；財團法人民間司法改革基金會備份。
